【裁判字號】    90,易,1676
【裁判日期】    900725
【裁判案由】    竊盜
【裁判全文】
臺灣臺中地方法院刑事判決                          九十年度易字第一六七六號
    公  訴  人  臺灣臺中地方法院檢察署檢察官
    被      告  丙○○
    選任辯護人  林錦隆律師
                涂朝興律師
    被      告  甲○○
                丁○○
                戊○○
右列被告因竊盜案件，經檢察官提起公訴（九十年度偵字第五二四八號），本院判決
如左：
    主  文
丙○○、甲○○、丁○○、戊○○均無罪。
    理  由
一、公訴意旨如起訴書所載（如附件）。
二、公訴人認被告丙○○、甲○○、丁○○、戊○○等人涉犯刑法第三百二十條第一
    項之竊盜罪嫌，無非以證人即查獲警員黃育祺於偵查中證稱：我們發現不管砂石
    如何運載，砂石堆置的量都是那麼多，我們才認為有盜採砂石行為等語，且被告
    丙○○當初申請第三河川局同意載運砂石之期間定為四月，然第三河川局所同意
    之期限為九十年一月十六日起至同年三月三十一日止，警方查獲日期為九十年三
    月十五日，故被告丙○○不可能於所剩無幾之期間內，將剩餘之三分之一之砂石
    （按被告丙○○於偵查中辯稱：目前堆置之砂石已清運剩三分之一等語）全部清
    運完畢，並進而推論出「本件顯係合法利用第三河川局同意移除堆置砂石，卻盜
    採附近砂石，再將盜採砂石堆置於原先核准移除之砂石堆中趁機運出」等情為其
    論據。訊據被告丙○○、甲○○、丁○○、戊○○等人均否認有何竊盜犯行，被
    告丙○○辯稱：伊係泰田砂石場負責人，當初是經濟部水利處第三河川局要求伊
    等從九十年一月十六日到九十年三月三十一日止，將堆置在台中縣清水鎮大甲溪
    楊厝寮段海風小段行水區內附近砂石清運完畢，所以伊才僱用被告甲○○在該處
    駕駛挖土機在作業區範圍內清理砂石，僱用被告丁○○駕駛ＴＨ─五四二號大貨
    車運載砂石，自九十年三月一日起以每車次新台幣（下同）二百五十元之代價僱
    用司機戊○○駕駛Ｑ九─五００號大貨車運載移除砂石，伊等所做的工作都是在
    清理河川裏的砂石，並沒有盜採等語。被告甲○○辯稱：伊從八十九年十二月受
    僱在丙○○的泰田砂石場工作，九十年三月七日才在被查獲的現場挖砂石讓丁○○、戊○○載走，伊是在合法的區域範圍內清理砂石，沒有盜採砂石等語。被告
    丁○○辯稱：伊是在八十九年十二月受僱於丙○○，負責開大貨車，會不定期到
    被查獲地運載砂石離開，伊是合法載移砂石，沒有盜採等語。被告戊○○辯稱：
    伊是從九十年三月一日受僱於丙○○，丙○○說是合法清理移開在台中縣清水鎮
    大甲溪楊厝寮段海風小段行水區內附近砂石，伊沒有盜採砂石等語。
三、按犯罪事實應依證據認定之，無證據不得推定犯罪事實；又不能證明被告犯罪或
    其行為不罰者，應諭知無罪之判決，刑事訴訟法第一百五十四條、第三百零一條
    第一項分別定有明文。又犯罪事實之認定，應憑證據，如未能發現相當證據，或
    證據不足以證明，自不能以推測或擬制之方法，以為裁判基礎（最高法院四十年
    台上字第八六號判例參照）。經查：
  （一）被告丙○○所屬之泰田實業股份有限公司（即泰田砂石場，下稱泰田公司）
        ，自八十九年五月間，因在台中縣清水鎮大甲溪楊厝寮段海風小段河川區域
        行水區內違規堆置砂石，而違反水利法之規定遭經濟部水利處處以罰鍰九萬
        元，且命於八十九年六月十九日繳清罰鍰並將現場清除回復原狀乙情，有經
        濟部水利處八十九年五月二十三日經水利三字第Ｚ○○○○○○○○○號函
        附卷可稽；而被告丙○○所屬之泰田公司因未依限於八十九年六月十九日將
        現場清除回復完竣，且迄八十九年九月份止仍未清除回復，遭經濟部水利處
        再處以罰鍰九萬元，且命於八十九年十月三十一日繳清罰鍰並將現場清除回
        復原狀乙情，有經濟部水利處八十九年九月二十八日經水利三字第Ｚ○○○○○○○○○號函附卷可參；又泰田公司仍未依限清除，致經濟部水利處再
        次發函處分罰鍰九萬元，且命於八十九年十二月二十日繳清罰鍰並將現場清
        除回復原狀乙情，亦有經濟部水利處八十九年十一月二十二日經水利三字第
        Ｚ○○○○○○○○○號函在卷足據。後於八十九年十二月二十一日泰田公
        司乃製作清除計劃書向經濟部水利處第三河川局申請自核准日起四個月內清
        除完畢，經該局審核後，同意泰田公司清運堆置土石期限自即日起至九十年
        三月三十一日止不得展延，此有經濟部水利處第三河川局九十年一月十六日
        經水利三管字第Ｚ○○○○○○○○○號函在卷可參。是依上揭相關公文所
        載，可知查獲地現場之砂石係自八十九年五月份之前（即八十九年六月三十
        日禁採之前）即已堆置乙節，應足認定。
  （二）則本件有疑問者，係被告丙○○有無自九十年一月十六日起，假借以清除河
        川區域中堆置砂石名義，盜採附近砂石？經查證人即經濟部水利處第三河川
        局警員乙○○於本院九十年六月二十日審理中到庭證稱：伊認識丙○○，他
        是疏濬工程廠商之一，丙○○他們所清運的範圍，是伊之轄區，依規定，伊
        每天都會去現場看他們清運情形，伊是從八十九年九月中接管監督該區段，
        伊發現現場有堆置土石，所以要求他們儘快清運，他們斷斷續續清運，沒有
        每天清運，偵查卷所附之照片是查獲當天之現場情形，是伊所監督的區段，
        這些土石，伊從八十九年九月監管到現在，伊所監看結果，是有減少約一半
        左右，他們並沒有增加土石堆置，而清運計劃是河川局有要丙○○趕快清運
        ，每次期限為一個月，他們因無法完成清運，已經被處罰三次，最後河川局
        要求他們提出清運計劃，他們的清運計劃是四個月工程，河川局在九十年一
        月十六日函覆他們，要求他們在九十年三月三十一日前要清運完畢，不得展
        期，河川局只給業者丙○○發出這樣的公文，至於他們如果未清理完畢，依
        照行政作業，由河川局自行編列計劃把現場清除，而從九十年一月十六日至
        三月十六日被查獲這段期間，在伊所監管之範圍內（按即被查獲地），並沒
        有被盜採跡象，原先已堆置要求丙○○清運的砂石，也沒有增加，且系爭查
        獲地點所堆置的砂石，是八十九年九月伊調去之前就已經堆置在那裡了，至
        於河川局禁採砂石，則是在八十九年六月三十日以後，又起訴書所載地點在
        九十年一月十六日到三月十五日這段期間，河川砂石並沒有被盜採跡象，且
        已堆置的砂石也沒有增加，這部分事實伊是可以確定的，至於丙○○如無法
        在三月三十一日清運完畢，也只是行政違規的問題等語。則依證人乙○○所
        述，可知被告丙○○等人並無起訴書所指「自民國九十年一月十六日起，假
        借以清除河川區域中堆置砂石名義‧‧‧於上開處所附近盜採砂石，再將所
        盜採之砂石堆置於取得許可之原堆置土堆中」之行為。
  （三）至證人即查獲本案之臺中縣警察局清水分局刑事組偵查員黃育祺於九十年四
        月二十四日偵查中雖證稱：本案是因伊等巡邏發現被告盜採才移送，且那些
        東西（即砂石）是禁採後才堆置的，被告是用這種堆置方式把砂石運出去等
        語，然被告丙○○則辯稱：砂石是禁採前所堆置的等語，而經檢察官問「有
        無確實看到他（即被告）在禁採收後才堆置的？」，黃育祺答稱「那是我們
        發現不管砂石如何載運，砂石堆的量都是那麼多，我們才認為他有盜採砂石
        之行為」等語，足認證人黃育祺就本案被告丙○○是否確有盜採砂石之行為
        ，並非是其本人於偵查過程中有目擊被告等人在現場盜挖河川地砂石或發現
        查獲現場附近有盜採痕跡，而係本諸其個人之推測認定被告等人有盜採之行
        為，然查該事實已為被告丙○○等人所堅決否認，且亦與證人乙○○前揭所
        述不符，則因被查獲地係證人乙○○之監管地，就該查獲地之砂石堆置情形
        與現場地形變化，衡情酌理，證人乙○○之觀察自應比黃育祺之觀察更為可
        信且接近真實，是本案依證人乙○○長期間每日之監管發現堆置砂石數量並
        沒有增加且現場河川地亦無被盜採之痕跡，則被告丙○○等人所辯其等僅在
        現場清理砂石未盜採砂石等語，即堪採信。
  （四）綜上所述，本案並無何積極具體之證據據以認定被告丙○○、甲○○、丁○○、戊○○等人確有盜採砂石之行為，自不得僅以證人黃育祺個人推測之詞
        ，遽以認定被告丙○○等人當然有盜採砂石之行為，則本案既查無積極證據
        足資證明被告丙○○等人有公訴人所指之犯行，揆諸首揭說明，自應為被告
        丙○○等人無罪之諭知。
據上論斷，應依刑事訴訟法第三百零一條第一項，判決如主文。
中      華      民      國      九十      年      七    月    二十五    日
                                          法  官  李  悌  愷
右正本證明與原本無異。
如不服本判決，應於判決送達後十日內向本院提出上訴狀，上訴於臺灣高等法院臺中
分院( 須附繕本 )。
                                          書記官
中      華      民      國      九十      年      七    月    二十五    日


司法院資訊處製作；財團法人民間司法改革基金會備份。
